臺灣板橋地方法院交通事件裁定　　　 100年度交聲字第3288號
原處分機關　交通部公路總局臺北區監理所蘆洲監理站
異　議　人
即受處分人　任聖輝
上列異議人即受處分人因違反道路交通管理處罰條例案件，對於
交通部公路總局臺北區監理所蘆洲監理站於民國一百年九月二十
九日所為之處分（原處分案號：北監蘆字第裁４６－Ｃ0000
0000號），聲明異議，本院裁定如下：
    主  文
異議駁回。
    理  由
一、原處分意旨略以：異議人即受處分人任聖輝，於民國一百年
    八月六日下午五時五十一分許，騎乘車牌號碼ＵＹＨ－９９
    ６號輕型機車，行經新北市○○區○○路與新五路口時，因
    有「拒絕接受酒精濃度測試之檢定」之違規行為，為新北市
    政府警察局蘆洲分局五股分駐所員警攔停舉發，原處分機關
    遂依道路交通管理處罰條例第三十五條第四項前段、第六十
    七條第二項（原處分書漏載「第二項」，應予補充）之規定
    ，裁處異議人罰鍰新臺幣（下同）六萬元，並吊銷駕駛執照
    ，三年內不得考領駕駛執照。
二、異議意旨略以：異議人於一百年八月六日下午四時三十分許
    ，在新北市○○區○○路與新五路口，遭五股分駐所二名員
    警攔查，因異議人有酒駕行為停下後，員警叫異議人出示證
    件，於異議人拿身分證給員警，員警遂要求異議人酒測，異
    議人在員警之指引下進行酒測，並測試了三次，都有酒測單
    列印出來，因異議人有喝酒向員警說要去隔壁加油站上廁所
    ，異議人一返回就沒有看見二名員警，因為他們扣了異議人
    身分證，異議人遂步行至五股分駐所找該名處理員警，大約
    當日晚間六、七時許，當時值班員警即為舉發異議人的員警
    ，當場告訴異議人拒測，未發還異議人身分證，且請異議人
    回去，並告知異議人已移送法院。請問(一)異議人已實施三次
    吹氣測試，為何舉發異議人拒測，還有列印三次酒測單；(二)
    如舉發拒測，為何異議人至派出所時，不依程序處理；(三)為
    何異議人已至派出所，員警為何不返還異議人身分證。為此
    聲明異議，請求撤銷原處分云云。
三、按汽車駕駛人有左列情形之一者，不得駕車：飲用酒類或其
    他類似物後其吐氣所含酒精濃度超過每公升０‧二五毫克或
    血液中酒精濃度超過百分之０‧０五以上者，道路交通安全
    規則第一百十四條第二款定有明文規定。又汽車駕駛人，駕
    駛汽車經測試檢定酒精濃度超過規定標準者，處一萬五千元
    以上六萬元以下罰鍰，並當場移置保管其車輛及吊扣其駕駛
    執照一年；因而肇事致人受傷者，並吊扣其駕駛執照二年；
    致人重傷或死亡者，吊銷其駕駛執照，並不得再考領。汽車
    駕駛人拒絕接受第一項測試之檢定者，處六萬元罰鍰，並當
    場移置保管該汽車及吊銷該駕駛執照；而汽車駕駛人，曾依
    第三十五條第四項前段規定吊銷駕駛執照者，三年內不得考
    領駕駛執照，道路交通管理處罰條例第三十五條第一項第一
    款、第四項前段及第六十七條第二項分別定有明文。又依違
    反道路交通管理事件統一裁罰基準表之規定，違反前開規定
    者，不分汽、機車及有無遵期到案聽候裁決，一律皆裁罰六
    萬元。再道路交通管理處罰條例所稱之汽車，依道路交通安
    全規則第二條第一項第一款、道路交通管理處罰條例第三條
    第八款規定包括機器腳踏車在內。末按，對於違反道路交通
    管理處罰條例之行為，當場舉發者，應填記駕駛人或行為人
    姓名、性別、出生年月日、地址、身分證統一號碼及車主姓
    名、地址、車牌號碼、車輛種類。被查獲之駕駛人或行為人
    為受處分人時，應將該通知單填記後交付該行為人簽名或蓋
    章收受之；拒絕簽章者，並記名其事由，視為已收受，亦有
    違反道路交通管理事件統一裁罰標準及處理細則第十一條第
    一項第一款可據。
四、按道路交通管理處罰條例第三十五條第四項之所以規定「拒
    絕酒精濃度測試之檢定」除應課予罰鍰六萬元外，並應當場
    移置保管該汽車及吊銷該駕駛執照，較諸同條第一項「汽車
    駕駛人，駕駛汽車經測試檢定有酒精濃度超過規定標準者，
    處新臺幣一萬五千元以上六萬元以下罰鍰，並當場移置保管
    該汽車及吊扣其駕駛執照一年」之飲酒駕車處罰規定更為嚴
    厲，究其立法目的在於不使拒絕酒精濃度測試檢定之駕駛人
    反而獲得寬典，否則無異鼓勵駕駛人拒絕接受測試；再衡以
    酒後駕車處罰之基礎，係因人體內酒精含量，自開始飲酒時
    隨飲酒量漸漸累積增加，而於完成飲酒時，體內酒精含量達
    到最高，隨後即依代謝率逐漸代謝，是倘駕駛人遭警察攔停
    後，積極拒絕接受酒精測試或消極推諉拖延，致其體內酒精
    濃度因時間經過而逐漸代謝降低，對於其他立即配合測試之
    駕駛人顯有不公，亦有礙警察職務之順利進行。準此，交通
    部九十年八月十四日（九０）交路字第０四八七四八號函、
    內政部警政署九十年八月二十三日（九０）警署交字第一七
    五七三九號函均明示，以警方告知駕駛人酒精濃度測試標準
    及流程後，駕駛人如積極或消極拒絕測試，即可判定其拒絕
    接受酒精濃度測試。而所謂「拒絕」，除了以積極之意思表
    示不接受酒精呼氣濃度測試以外，尚應包括雖有配合實施測
    試，但卻以消極、虛應、不配合（例如：口說身不動）態度
    以對，致前開測試無法正常實施者而言。因此，只要駕駛人
    有「拒絕接受酒精濃度測試檢定」之實質作為，無論係積極
    明示不接受酒精濃度測試檢定，抑或消極推諉拖延接受酒精
    濃度測試檢定之時間，均有上開罰則之適用。
五、經查：
（一）異議人任聖輝於一百年八月六日下午五時五十一分許，騎
      乘車牌號碼ＵＹＨ－９９６號輕型機車，行經新北市○○
      區○○路與新五路口時，因有「拒絕接受酒精濃度測試之
      檢定」之違規行為，經新北市政府警察局蘆洲分局五股分
      駐所員警攔停舉發，並以新北市警交大字第Ｃ00000
      000號通知單舉發之事實，業經異議人於聲明異議狀陳
      述在卷，並有新北市政府警察局一百年八月六日新北市警
      交大字第Ｃ00000000號舉發違規通知單一紙在卷
      可稽，並經該局查核無誤，亦有新北市政府警察局蘆洲分
      局一百年九月十三日新北警蘆交裁字第１００００３９３
      ８０號書函、呼氣酒精測試器檢定合格證書各一份及新北
      市政府警察局蘆洲分局五股分駐所執勤員警舉發違規現場
      採證光碟一片在卷可按，自屬實在。
（二）異議人辯稱：未於前揭時、地，有何「拒絕酒測」之行為
      ，且其經過三次酒測，並列印三次酒測單，何以員警遲至
      舉發當日晚間六、七時許，始告知異議人舉發拒絕酒測云
      云。惟查，依新北市政府警察局蘆洲分局書函說明及勘驗
      卷附員警舉發違規現場採證光碟一片之結果，發現異議人
      因騎乘機車蛇行，為警攔停後，因員警聞到異議人滿身酒
      味，經員警詢問異議人幾點喝酒，異議人稱四點多，員警
      又詢問在何處喝酒，異議人稱在隔壁喝酒的，員警稱超過
      十五分鐘了，要實施酒測，員警當場並告知異議人吸口氣
      用力吹，異議人稱好。異議人第一次測試時（光碟時間：
      五十九秒），員警向異議人說要吹到其說停為止，異議人
      第二次測試時（光碟時間：一分十三秒），異議人自行移
      開酒測儀器，異議人第三次測試時（光碟時間：二分二十
      四秒），員警一再告知異議人用力吹、大力一點，舌頭不
      要抵住，異議人未用力吹，異議人第四次測試時（光碟時
      間：二分三十六秒），含住酒測儀器，並無吹氣狀，異議
      人第五次測試時（光碟時間：二分四十七秒），異議人吹
      氣不到三秒，另於，酒測期間異議人甚至陳稱：「早知道
      如此，我乾脆飆走了」，異議人第六次測試時（光碟時間
      ：三分五十九秒），員警向異議人表示要用力、再來，說
      停在停，異議人表示沒有數值，且說不是吹了嗎，異議人
      第七次測試時（光碟時間：四分二十二秒），異議人自己
      移開酒測儀器，異議人第八次測試時（光碟時間：四分四
      十八秒），異議人吹一下，嘴巴又移開酒測儀器，前述第
      一次至第八次所實施酒測結果，均因吹氣不足，導致酒測
      儀器均無顯示數據。之後，異議人和執勤員警針對前述酒
      測測試幾次爭論，異議人要要求員警不要舉發拒絕酒測，
      員警告知在錄音、錄影中，請異議人配合酒測，異議人進
      而表示執勤員警不應任意攔停異議人，表示其並無違法，
      而員警告知異議人因騎乘機車時蛇行，並聞到其有酒味，
      才要求異議人配合實施酒測，期間異議人並再表示要求員
      警不要開罰單六萬元，並以行動電話與友人通話，請求朋
      友支援，最後員警詢問異議人是否要再測，否則動筆開罰
      ，異議人始表示願意配合施測，員警再度解說如何測試，
      並請異議人用力吹氣，沒有喊停異議人不要自己停下來，
      異議人第九次測試時（光碟時間：十九分九秒），異議人
      本次酒測時間不到三秒，就自行移開酒測器，員警再給予
      異議人測試機會，異議人第十次測試時（光碟時間：十九
      分十七秒），員警告知異議人根本沒吹嗎，又在給予異議
      人測試機會，異議人第十一次測試時（光碟時間：十九分
      二十二秒），員警再告知異議人根本沒吹嗎，又在給予異
      議人測試機會，異議人第十二次測試時（光碟時間：十九
      分三十三秒），異議人本次吹不到五秒，嘴巴又自行移開
      酒測儀器，員警表示要裁罰拒絕酒測，異議人又向執勤員
      警表示其攔停違法，未依法行政，員警當場告知異議人行
      為已構成拒絕酒測之交通違規，並開立拒絕接受酒精濃度
      測試之罰單及扣車單等情，此有新北市政府警察局蘆洲分
      局一百年九月十三日新北警蘆交裁字第一００００三九三
      八０號書函及本院勘驗筆錄各一份在卷可憑。依上開勘驗
      內容可知，員警給予異議人超過十次以上接受酒精濃度測
      試檢定之機會，並有告知異議人酒測檢定之正確呼氣方式
      ，又多次告知異議人權益及拒測效果後，異議人仍未成功
      完成施測，始判定異議人拒絕酒測，而整個酒測過程中，
      員警態度良好，並無使用強暴、脅迫等手段，並一再教導
      、給予異議人機會，足見員警於本件取締過程，已盡酒精
      濃度測試標準流程及舉發違規前之告知義務。又執勤員警
      於酒測檢定過程中，一再要求異議人用力吹氣持續至員警
      喊停為止，然酒測過程中，異議人形式上雖有對酒測儀器
      吹氣，惟均刻意不依員警指導方式之持續吹氣進行酒測，
      經員警明確指導、糾正後，異議人仍不配合測試模式，仍
      均係以短促之吹氣，致酒測儀器因受測者吹氣量不足，使
      呼氣之測定值均未能正常顯示，無從檢測量定酒精濃度之
      數據，足見異議人顯係故以悖於正常測試之方式佯以配合
      員警酒測勤務，而係出於消極、虛應、不配合警員實施酒
      測。揆諸前揭說明，異議人顯已有消極拒絕酒經濃度檢定
      之行為，至為明確。參以，前揭執勤員警當時所使用之酒
      精測試器，領有經濟部標準檢驗局ＪＯＪＡ000000
      0號核發之呼氣酒精測試器檢定合格證書（檢定日期一百
      年五月二十三日，有效期限一０一年五月三十一日或使用
      次數達一千次者），此有上開檢定合格單證書影本一紙在
      卷可稽，足見執勤員警當時對受處分人所使用之酒精測試
      器應係正常運作狀態下，既無任何故障可言，自有其可信
      度。再者，呼氣酒精濃度測試器既係設計專用於對不特定
      對象測試呼氣所含酒精濃度之儀器，其設計上自係以簡易
      為原則，亦即受測者僅需依正常方式吹氣，即可輕易完成
      檢測，當不致要求受測者需配合施行高難度之動作始能致
      之，受測者如願配合而依正常方式吹氣，應可得知檢驗結
      果。則本件異議人既無心肺功能之疾病，兼以異議人亦自
      承其有飲酒，且執勤員警並聞到異議人身上有酒味，故若
      異議人配合警方正確吹氣，豈會酒測器均無數值顯示，況
      本件異議人吹氣八次以上均因吹氣不足，至酒測儀器無數
      據顯示，再經員警明確告知若拒絕酒測隨即開單處罰六萬
      元，並再告知異議人正確之吹氣方式，又再給予異議人三
      次以上機會，異議人仍因吹氣不足，導致酒測儀器亦無數
      據顯示，依此酒測過程觀之，足認異議人顯已有消極推諉
      拒不配合員警實施酒精濃度測試檢定之行為，異議人前開
      所辯其未拒絕酒測，且已測試三次，並列印三次酒測單，
      以及員警未當場告知舉發拒絕酒測云云，與事實全然不符
      ，應屬事後卸責之詞，不足採信。
（三）異議人辯稱：其到五股分駐所，員警不依程序處理云云。
      按內政部警政署九十二年一月六日警署交字第０九二００
      ０四三一六二號函釋，警察人員對酒後駕車當事人實施強
      制作為應注意事項中雖規定汽車駕駛人拒絕接受酒精濃度
      檢測，惟執勤員警如有客觀事實顯示其「不能安全駕駛」
      時（如嘔吐、意識不清等），應檢具相關事證，依刑法第
      一百八十五條之三公共危險罪，當場逮捕移送法辦。蓋刑
      法第一百八十五條之三之公共危險罪乃刑事責任，較諸僅
      係酒後駕車而違反道路交通安全處罰條例但未達「不能安
      全駕駛」程度之行政罰為嚴厲，其在認定上自應更為嚴格
      審慎，尤其在因當事人拒絕酒測而無客觀之酒精濃度測試
      值以資判斷是否已達不能安全駕駛之情形。查異議人為警
      攔查後滿身酒味之情形，惟依採證光碟內容所示，其均能
      清楚了解員警所述之內容並能與員警交談，是查獲員警依
      現場客觀情狀未以異議人已達「不能安全駕駛」之程度逮
      捕送辦，亦無違誤。而員警已於前述時、地，攔停並要求
      異議人配合實施酒測，因異議人既有前述「拒絕接受酒精
      濃度測試之檢定」之違規行為，並經員警當場舉發，是異
      議人仍執前詞置辯，非屬拒絕酒測之正當理由，委無可採
      。
（四）異議人另辯稱：其係身分證交付查驗後，員警為何不返還
      云云。惟查，員警於前揭時、地，向異議人索照查驗，經
      出示身分證供核，掣單結束後即將身分證歸還，並未扣留
      ，此有新北市政府警察局蘆洲分局一百年九月十三日新北
      警蘆交裁字第一００００三九三八0 號書函一份在卷可稽
      ，況且異議人此部分所言，尚與本件員警循序舉發異議人
      有前開交通違規行為一節無涉。
（五）又異議人受舉發時雖拒絕在舉發通知單上簽名，然對於違
      反道路交通管理處罰條例之行為，被查獲之駕駛人或行為
      人為受處分人時，應將該通知單填記後交付該行為人簽名
      或蓋章收受之；拒絕簽章者，並記名其事由，視為已收受
      ，業如前述。本件異議人拒絕在舉發通知單上簽章，經員
      警記明其事由，有卷附舉發通知單一紙為證，依前揭規定
      即視為已收受，而此項「擬制收受」之法律效果，包括收
      受後應依指定時、地自動到案，及不自動到案者應接受裁
      罰等效果，自不待言。尚難因未在舉發通知單上簽章收受
      ，而諉稱不知舉發事由、其應自動到案之時、地，及從未
      收受通知單。是異議人未在通知單上簽名，並不影響本件
      舉發之效果。末按，警察對於已發生危害或依客觀合理判
      斷易生危害之交通工具，得予以攔停並採行下列措施：一
      、要求駕駛人或乘客出示相關證件或查證其身分。二、檢
      查引擎、車身號碼或其他足資識別之特徵。三、要求駕駛
      人接受酒精濃度測試之檢定，警察職權行使法第八條定有
      明文。查本件舉發員警於上揭時、地，身著警察制服執行
      職務時，因發現異議人於上開騎乘機車駕車行駛有蛇行之
      情形，遂予攔停稽查，復聞到異議人身上有酒味，遂要求
      其接受酒測等情，此有上開本院勘驗筆錄及新北市政府警
      察局蘆洲分局一百年九月十三日新北警蘆交裁字第一００
      ００三九三八０號書函各一份在卷可稽。可見員警當時乃
      經客觀、合理之判斷後，足認異議人騎乘機車行駛於道路
      客觀上顯存有危害交通安全可能，故舉發員警依法攔停異
      議人，並再要求配合接受酒測，亦無任何違法濫權之情，
      附此敘明。
五、綜上所述，異議人於上開時、地，確有「拒絕接受酒精濃度
    測試檢定」之違規行為，至為明確，應堪認定。異議人上開
    辯詞顯屬卸責之詞，不足採信。原處分機關援引依道路交通
    管理處罰條例第三十五條第四項、第六十七條第二項規定，
    裁處異議人罰鍰六萬元，吊銷駕駛執照，三年內不得考領駕
    駛執照，經核於法相合，並無違誤，本件異議為無理由，應
    予駁回。
據上論斷，應依道路交通管理處罰條例第八十七條第二項，道路
交通事件處理辦法第十八條，裁定如主文。
中    華    民    國   100    年    5     月    10    日
                  刑事第二十三庭  法  官  鄭水銓
上列正本證明與原本無異。
如不服本裁定，應於裁定送達後五日內敘明抗告理由，向本院提
出抗告狀。
                                  書記官  莊依婷
中    華    民    國   100    年    5     月    10    日